臺灣高等法院民事判決　　　　　　　　 95年度上易字第893號
上　訴　人　科鑫企業有限公司
法定代理人　乙○○
訴訟代理人　簡燦賢律師
複代理人　　吳秋樵律師
被上訴人　　復成船舶機械工程有限公司
法定代理人　甲○○
訴訟代理人　王國傑律師
複代理人　　葉淑珍律師
上列當事人間，因請求給付承攬報酬事件，上訴人對於中華民國
95年8月28日臺灣基隆地方法院95年度訴字第259號第一審判決，
提起上訴，經本院於96年8月7日言詞辯論終結，判決如下：
    主      文
上訴駁回。
第二審訴訟費用由上訴人負擔。
    事實及理由
一、上訴人起訴主張：被上訴人於民國(以下同)94年 1月間將其
    承攬訴外人永昌航業股份有限公司(下稱以永昌公司)所有永
    昌輪機艙發電機組(以下稱系爭發電機組)之修繕工程，以新
    臺幣(以下同) 1,101,790元委由上訴人承作，與上訴人訂立
    承攬契約(以下稱系爭契約），上訴人依約於94年3月10日完
    成修繕，經測試驗收，交付承攬工作物予被上訴人、及永昌
    公司。詎被上訴人僅給付50萬元，餘 601,790元屢經上訴人
    催索，迄今仍拒不給付。為此，依民法第505條第1項前段之
    規定，求為命被上訴人應給付上訴人 601,790元本息之判決
    ；原法院為其敗訴判決，聲明不服提起上訴後，被上訴人於
    言詞辯論期日又給付174,227元，餘額427,563元仍拒不給付
    ，其減縮後之上訴聲明為：(一)原判決關於駁回上訴人後開
    第二項之訴部分廢棄。(二)被上訴人應給付上訴人 427,563
    元，並自94年5月1日起至清償日止，按週年利率息 5％計算
    之利息 (本院卷第154頁背面)。(三)第一、二審訴訟費用由
    被上訴人負擔。 (上訴人上訴聲明金額之減縮，核屬民事訴
    訟法第255條第1項第3款之情形，應予准許。)
二、被上訴人則以：上訴人承作系爭發電機組之修繕工程，迄未
    依約完成、及驗收，尚無承攬報酬請求權，且被上訴人已預
    付50萬元，而上訴人亦未就其主張完成工作之承攬報酬為總
    價 1,101,790元之事實，舉證以實其說，其請求承攬報酬，
    自無所據等語，資為抗辯；對於上訴人之上訴，答辯聲明為
    ：(一)上訴駁回。(二)第二審訴訟費用由上訴人負擔。
三、上訴人主張被上訴人於94年元月間將其承攬訴外人永昌公司
    所有系爭發電機組之修繕工程，委由上訴人承作，與上訴人
    訂立系爭契約，被上訴人已預付50萬元，嗣後上訴人催索60
     1,790元為被上訴人所拒等事實，為被上訴人所不爭執，且
    有上訴人致被上訴人傳真函、匯款通知單、被上訴人致上訴
    人傳真函、上訴人之律師函等在卷 (原審卷第7、8、11、12
    頁)足憑。上訴人主張之上開事實，應堪信為真實。
四、上訴人主張被上訴人委由上訴人承作系爭發電機組修繕工程
    之報酬總價為 1,101,790元；被上訴人則以上訴人未舉證證
    明報酬總價為 1,101,790元之事實為抗辯；經查：
(一)按：當事人主張有利於己之事實者，就其事實有舉證之責任
    ，民事訴訟法第 277條前段定有明文。又：民事訴訟如係由
    原告主張權利者，應先由原告負舉證之責，若原告先不能舉
    證，以證實自己主張之事實為真實，則被告就其抗辯事實即
    令不能舉證，或其所舉證據尚有疵累，亦應駁回原告之請求
    ，亦有最高法院17年度上字第 917號判例，足資參照。本件
    上訴人主張被上訴人委由上訴人承作系爭發電機組修繕工程
    之報酬總價為 1,101,790元之事實，為被上訴人所否認，且
    以上訴人承作系爭發電機組修繕工程，分別於93年 1月24日
    、27日向被上訴人報價後，經被上訴人微幅調整，同意以82
    4,227元為報酬總價回復，同年2月 2日即匯款50萬元等語為
    抗辯，並以上訴人所提出之報價單為其證據方法，有上訴人
    提出報價單在卷(本院卷第69頁至第72頁)為憑；上訴人自應
    就其主張被上訴人委由上訴人承作系爭發電機組修繕工程之
    報酬總價為1,101,790元之事實，負舉證之責任。
(二)上訴人主張被上訴人委由上訴人承作系爭發電機組修繕工程
    之報酬總價為 1,101,790元，無非以其所提出被上訴人之報
    價單、94年 1月24日上訴人第一次重新報價單、同月27日更
    改報價單、同年3月3日第三次報價單、同年 4月11日之傳真
    、及同年5月13日、6月9日、11月21日之傳真(本院卷第68頁
    至第 79頁)被上訴人均無異議，為其證據方法；惟查上訴人
    於94年1月24日、27日所為之報價單合計為826,732元，經被
    上訴人刪減其中出差費12,567元，以 824,227元回復上訴人
    ，經上訴人同意後於同年2月2日即預付、匯款50萬元之事實
    ，為兩造所不爭執，且有上訴人提出、被上訴人不爭執之報
    價單、匯款通知單、被上訴人致上訴人傳真函在卷 (本院卷
    第69頁至第72頁、原審卷第 11頁)足稽；此外，被上訴人對
    於上訴人於94年3月3日所為第三次之報價單、及同年 4月11
    日、5月13日、6月9日、11月21日傳真(本院卷第73頁至第79
     頁)之意思表表示，否認已到達被上訴人，而上訴人對於被
    上訴人所否認之事實，迄未舉證證明之；上訴人主張被上訴
    人委由上訴人承作系爭發電機組修繕工程之報酬總價，應為
    824,227元；上訴人主張為1,101,790元，未據舉證以實其說
    ，自無足採。
(三)上訴人另以錄音帶及譯文為證，主張被上訴人委由上訴人承
    作系爭發電機組修繕工程之報酬總價為 1,101,790元；惟查
    上訴人所提出錄音帶未經被上訴人法定代理人之同意所為，
    且非不能於第一審提出之新攻擊、防禦方法，依民事訴訟法
    第447條第3項規定，不予斟酌。
五、被上訴人委由上訴人承作系爭發電機組修繕工程，上訴人再
    委由其下游廠商承作，94年 3月10日所召開之整修測試會議
    ，由訴外人孫木大代表上訴人公司與會，經決議：「1.本機
    組整修後…2.本機組空氣冷卻器疑有稍微漏水，請船上工作
    人員繼續觀察，孫 (Sir)木大擬於本輪泊臺北港再度登輪訪
    視或檢修 (孫木大盼本輪能白天泊碼頭，以利必要時之檢修
    工作 )…」等事實，為上訴人所不爭執，且有上訴人提出永
    昌輪機艙發電機組 (VOLVO)整修測試會議紀錄在卷 (原審卷
    第9、10頁)足憑；訴外人孫木大為上訴人公司之代理人，極
    為明確；由整修測試會議決議內容所謂「本機組空氣冷卻器
    」，堪認空氣冷卻器與系爭發電機組為不可分離之系統，設
    若「空氣冷卻器」非屬系爭發電機組修繕工程，代理上訴人
    公司參與整修測試會議之訴外人孫木大，自得提出異議，竟
    應允訪視、檢修，並建議於白天泊碼頭，以利檢修；上訴人
    主張孫木大所檢修空氣冷卻器不包含於系爭發電機組工程，
    即無足採。上訴人承作系爭發電機組工程，係委由訴外人孫
    木大施作，又代理上訴人公司參與整修測試會議，其於施作
    系爭發電機組工程期間，向被上訴人請領相關零件費用計15
    萬元之事實，已為上訴人所不爭執，訴外人孫木大受領15萬
    元，其效力應及於上訴人，自不待言。
六、綜上所述，被上訴人委由上訴人承作系爭發電機組修繕工程
    ，報酬總價為 824,227元，被上訴人已匯款50萬元，支付予
    上訴人公司代理人、即訴外人孫木大15萬元，及96年8月7日
    於本院言詞辯論期日由上訴人訴訟代理人收受被上訴人訴訟
    代理人所交付華南銀行簽發96年7月30日期、面額174,227元
    、臺灣銀行付款之 BB0000000號支票乙紙，上訴人對於被上
    訴人已無承攬報酬請求權(824,227-500,000-150,000-174,2
    27=0)。
七、從而，上訴人本於承攬報酬請求權之法律關係，請求被上訴
    人給付 427,563元本息，於法尚非有據，不應准許；原法院
    為其敗訴判決，並駁回其假執行之聲請，理由或未盡相同，
    結果並無異致，仍應予以維持；上訴意旨仍持陳詞，指摘原
    法院此部分之判決不當，求予廢棄，為無理由，應予駁回。
八、據上論結，本件上訴為無理由，依民事訴訟法第449條第1項
    、第78條判決如主文。
中　　華　　民　　國　　96　　年　　8　 　月　　21　　日
　　　　　　　　　  民事第五庭
                      　審判長法　官　魏麗娟
　　　　　　　　　　          法　官  張靜女
　　　　　　　　　　          法　官  陳博享
正本係照原本作成。
不得上訴。
中　　華　　民　　國　　96　　年　　8 　　月　　22　　日
　　　　　　　　　　　　　　　書記官　鄭靜如
